臺灣高雄地方法院刑事裁定
111年度毒聲字第864號
聲  請  人  臺灣高雄地方檢察署檢察官
被      告  邱裕銘




上列被告因違反毒品危害防制條例案件，經檢察官聲請送觀察、
勒戒(111年度毒偵字第1996號)，本院裁定如下：
    主  文
邱裕銘施用第一、二級毒品，令入勒戒處所觀察、勒戒，其期間
不得逾貳月。
    理  由
一、聲請意旨如附件聲請書所載。
二、按犯毒品危害防制條例第10條之罪者，檢察官應聲請法院裁
    定，令被告入勒戒處所觀察、勒戒，其期間不得逾二月；依
    前項規定為觀察、勒戒或強制戒治執行完畢釋放後，3年後
    再犯第10條之罪者，適用本條前2項之規定，毒品危害防制
    條例第20條第1項、第3項分別定有明文。而上開所謂「3年
    後再犯」，只要本次再犯（不論修正施行前、後）距最近1
    次觀察、勒戒或強制戒治執行完畢釋放，已逾3年者，即該
    當之，不因其間有無犯第10條之罪經起訴、判刑或執行而受
    影響（最高法院刑事大法庭109年度台上大字第3826號裁定
    意旨參照）。
三、又依毒品檢驗學上之常規，尿液中含毒品成分反應所使用之
    檢驗方法，對於受檢驗者是否確有施用毒品行為之判斷，在
    檢驗學常規上恆有絕對之影響。其以酵素免疫分析或薄層定
    性分析等方式為初步篩檢者，因具有相當程度偽陽性之可能
    ，如另以氣（液）相層析、質譜分析等較具公信力之儀器為
    交叉確認，因出現偽陽性反應之機率極低，核足據為對涉嫌
    人不利之認定，此為邇來我國實務所肯認，再者，依據西元
    2018年美國FDA網站公布尿液中於施用甲基安非他命與安非
    他命可檢出之時限為2至3天，惟毒品尿液中可檢出之時限，
    與服用劑量、服用頻率、尿液採集時間點、個案體質與代謝
    情況等因素有關，因個案而異，有衛生福利部食品藥物管理
    署民國108年1月21日FDA管字第1089001267號函參照，以上
    均為本院執行職務所知悉之事項。
四、經查：
㈠、被告邱裕銘確有以下施用第一級毒品海洛因及第二級毒品甲
    基安非他命犯行
１、於111年6月10日11時許，在高雄市○○區○○○路000巷00○0號4樓
    居所內，以將海洛因置入針筒內加水稀釋注射入體內之方式
    ，施用海洛因1次乙節，業據被告於偵查中坦承不諱，且其
    於111年6月10日22時45分許為警採尿送驗，結果呈可待因、
    嗎啡陽性反應，有高雄市政府警察局林園分局大寮分駐所偵
    辦毒品案件尿液採證檢驗對照表(代碼：林偵111220號)及正
    修科技大學超微量研究科技中心111年6月28日尿液檢驗報告
    （原始編號：林偵111220號）在卷可佐，足認被告上開任意
    性自白與事實相符。
２、於111年6月10日22時45分許為警採集尿液送驗，經正修科技
    大學超微量研究科技中心先以酵素免疫分析法為初步檢驗，
    再以液相層析串聯式質譜法確認檢驗，結果呈安非他命及甲
    基安非他命陽性反應，其中安非他命檢出濃度為1,790ng/ml
    ，甲基安非他命檢出濃度為16,350ng/ml等情，有該中心111
    年6月28日尿液檢驗報告（原始編號：林偵111220號）及高
    雄市政府警察局林園分局大寮分駐所偵辦毒品案件尿液採證
    檢驗對照表(代碼：林偵111220號)在卷可憑。依前揭說明，
    本件即可排除偽陽性反應產生之可能。參以上開尿液檢驗所
    現之安非他命、甲基安非他命濃度，明顯超過濫用藥物尿液
    檢驗作業準則第18條規定之甲基安非他命陽性判定標準即「
    甲基安非他命500ng/ml，且其代謝物安非他命之濃度在100n
    g/ml以上」甚多，足認被告確有於上開採尿時回溯72小時內
    某時（不含公權力拘束期間)，在不詳地點，以不詳方式，
    施用甲基安非他命無訛。被告於警詢時辯稱：除了海洛因，
    沒有施用其他毒品云云，顯為推卸責任，不足採信。本件事
    證明確，被告於前揭時、地，施用海洛因及甲基安非他命之
    事實，堪可認定。
㈡、又被告前因施用毒品案件，經送觀察、勒戒後，因認有繼續
    施用毒品傾向，經法院裁定令入戒治處所施以強制戒治，於
    92年11月14日執行完畢出監，經臺灣高雄地方檢察署（下稱
    高雄地檢署）檢察官以93年度戒毒偵字第675號為不起訴處
    分確定，迄今並無再為觀察、勒戒或強制戒治處遇之紀錄乙
    節，有臺灣高等法院被告前案紀錄表在卷可稽，本件係被告
    於前開強制戒治執行完畢釋放3年後所為，依前揭說明，縱
    被告其間因犯第10條之罪經起訴、判刑或執行，仍應依修正
    後毒品危害防制條例第20條第3項規定，再予適用觀察、勒
    戒或強制戒治之機會。
㈢、再者，毒品危害防制條例所規定之「觀察、勒戒」程序，係
    針對受處分人所為保安處分，目的在戒除行為人施用毒品身
    癮及心癮，以達教化與治療之目的，其立法意旨在幫助施用
    毒品者戒毒，性質上為一療程，而非懲罰，並屬強制規定，
    除檢察官審酌個案情形，依同條例第24條第1項為附命完成
    戒癮治療之緩起訴處分外，凡經檢察官聲請法院裁定將被告
    送勒戒處所觀察、勒戒者，法院僅得就其聲請審查被告是否
    有施用毒品之行為，以及被告是否為「初犯」或為觀察、勒
    戒、強制戒治執行完畢後「3年後再犯」而為准駁之裁定，
    並無自由斟酌以其他方式替代或得以其他原因免予執行之權
    。又是否給予被告為附命完成戒癮治療之緩起訴處分，屬刑
    事訴訟法第253條之1第1項及第253條之2第1項第6款特別賦
    予檢察官之職權，非法院所得審酌，且此非「觀察、勒戒」
    前置處分，也與被告是否判刑之追訴要件無關，檢察官自無
    義務說明為何不給予被告戒癮治療之緩起訴處分。法院縱使
    審查其裁量有無違法，也僅在卷證資料所示證物中審酌，而
    為最低限度之審查，即此部分為檢察官之裁量，必須予以尊
    重。
㈣、本件聲請書載明被告自111年3月15日起施用第一級毒品海洛
    因，平均每天施用1次，扣案毒品係向綽號「阿志」之成年
    男子購得等情，顯見被告戒絕毒品之意志薄弱，且有毒品來
    源，欠缺戒除毒癮之自律及決心，若繼續處於得任意與外界
    接觸之環境，難以期待被告面對隨手可得之毒品誘惑，能憑
    藉自身意志力戒除毒癮，況被告否認有施用第二級毒品犯行
    ，是本件不宜給予附命戒癮治療之緩起訴處分（如附件）。
    而依卷證資料所示，被告矢口否認施用第二級毒品犯行，並
    以前詞置辯，顯見被告仍心存僥倖，難認被告有面對本案偵
    查並正視其患有毒癮之事實乙節，有調查筆錄存卷供參。是
    以，檢察官考量本案具體情節，向本院聲請令被告入勒戒處
    所觀察、勒戒，以監禁式之治療方式，求短時間內隔絕被告
    之毒品來源，務使其專心戒除毒癮，而未依刑事訴訟法第25
    3條之1規定對被告為附命完成戒癮治療之緩起訴處分，核其
    此部分職權之行使尚屬合法，形式上亦無裁量恣意或濫用之
    情，於法有據。
五、綜上所述，本件聲請為有理由，應予准許，依毒品危害防制
    條例第20條第3項、第1項，裁定如主文。
中　　華　　民　　國　　111 　年　　11　　月　　25　　日
                  刑事第六庭    法　官  陳紀璋
以上正本證明與原本無異。
如不服本裁定，應於收受送達後5 日內向本院提出抗告狀。
中　　華　　民　　國　　111 　年　　11　　月　　25　　日
　　　　　　　　　　　　　　　　書記官　李宗諺